【裁判字號】    92,上易,53
【裁判日期】    920521
【裁判案由】    竊盜
【裁判全文】
臺灣高等法院臺中分院刑事判決                  民國九十二年度上易字第五三號
    上  訴  人  臺灣苗栗地方法院檢察署檢察官
    被      告  戊○○
右上訴人因被告竊盜案件，不服臺灣苗栗地方法院中華民國九十一年十一月二十一日
第一審判決（民國九十一年度易字第五二六號，起訴案號：臺灣苗栗地方法院檢察署
民國九十一年度偵字第三一九八號，併辦九十二年度偵字第六六一、六九○號），提
起上訴，本院判決如左：
    主      文
原判決撤銷。
戊○○連續攜帶兇器、毀壞門扇竊盜，處有期徒刑壹年陸月。
鑰匙貳把沒收。
    事      實
一、戊○○基於意圖為自己不法所有之概括犯意，於(一)民國（下同）九十一年七月三
    十一日中午十二時十一分，持客觀上可為兇器使用之石頭，騎其所有腳踏車前往
    被害人丙○○所有位於苗栗縣苑裡鎮新復里十四鄰一二四之三號房屋，持檢拾之
    石頭砸毀上開住處之大門玻璃，侵入該址（侵入住宅部分未據告訴），竊取丙○○所有之腳踏車一輛、時鐘一個、捕蚊器一台、捲尺一只、收音機一台、剪刀二
    把、煙灰缸一個及永備牌電池一點五Ｖ二個，並置放於所竊之腳踏車籃子內而將
    自己的腳踏車置放屋內，並將所竊取丙○○所有腳踏車牽出停放於屋外庭園中，
    尚未離去之際，即為該址保全公司職員林志宗到場發現，並上前盤問，戊○○：
    「說屋主欠伊錢，伊來找屋主。」，並牽著腳踏車要離去，經林志宗制止要求留
    下物品，戊○○拔腿徒手跑走，並躲藏於苗栗縣苑裡鎮新復里立泰水泥場後方五
    十公尺處附近，嗣於同日十二時五十分許，為警會同林志宗在其躲藏處查獲，並
    扣得上開腳踏車等物。(二)同年十二月十四日上午一時四十分許，在台中縣大甲鎮
    ○○路一八五巷十一號前，以自備之鑰匙貳把竊取被害人乙○○所有之ＴＪＬ－
    七二二號輕型機車，得手後欲騎乘離開現場時，因乙○○將機車前輪以機車大鎖
    鎖住，被告一時未注意致人車倒地發出聲音，乙○○外出查看始通知警方前往圍
    捕，並經警追至臺中縣大甲鎮○○路二○七巷十一號住處二樓查獲。(三)同年十二
    月十九日上午一時許在同鎮○○路一七二二號前，見被害人丁○○所有車號ＰＤ
    －八一一二號自小客車之車鑰匙插在車上未取下，趁隙竊走該車，嗣因油料用盡
    而將該小客車棄置於同鎮○○路一八三八號前，復食髓知味，於翌日上午一時許
    再度前往同鎮○○路一七二二號前，竊取丁○○所有之另一部車號ＰＷ－九九六
    八號自小客車，並四處開車遊蕩，後為警循線於同日下午十五時許在臺中縣清水
    鎮甲南國小停車場前查獲。
二、案經苗栗縣警察局通霄分局報請臺灣苗栗地方法院檢察署檢察官偵查起訴，臺灣
    臺中地方法院檢察署檢察官聲請併辦到院。
    理      由
一、原審法院或檢察官偵訊時及警訊中，訊據被告戊○○對於在前開(一)至(三)所示之時
    間、地點，偷竊被害人乙○○所有之機車、林素珍所有之貨車及持客觀上可為兇
    器使用之石頭，砸毀丙○○所有位於苗栗縣苑裡鎮新復里十四鄰一二四之三號之
    大門玻璃，侵入該址竊取丙○○所有之腳踏車一部、時鐘一個、捕蚊器一台、捲
    尺一只、收音機一台、剪刀二把及電池一只，並置放於上開所竊取之腳踏車籃子
    內之事實，於警訊、偵查時及原審審理時均坦承不諱，然對於前揭(一)所為之竊盜
    犯行，卻供稱：當時因吸食強力膠，不知如何進入，伊對有無持石頭砸毀該址大
    門玻璃並竊取上開腳踏車等物已不復記憶等語。本院查：
    (一)上開被告所竊得之機車一輛、貨車二輛及時鐘一個、捕蚊器一台、捲尺一只、
      收音機一台、剪刀二把及電池一只等物，已據被害人乙○○、林素珍及丙○○
      於警訊及偵查中指稱綦詳，復有作案鑰匙貳把、被害人等所出具之贓物認領保
      管單在卷可稽。另被告係持被害人丙○○所有房屋附近之大石塊砸毀該房屋大
      門玻璃一節，亦有現場大門玻璃遭毀之照片，顯示有大石塊之照片二張可佐。
    (二)又依證人即中興保全職員林志宗證稱：「伊到達現場時發現一名男子在屋內，
      伊詢問該男子，你是何人，為何進入該屋內，當時該名男子拔腿就跑，伊就立
      刻報警，請警方前來處理」、「（伊當時盤問鄧時）他說屋主欠他錢，他來找
      屋主，伊就請他把東西留下來，伊聯絡屋主，他便丟下東西走了」等語。證人
      即警員黃建忠證稱：「（你所問的話，他是否聽的懂？）他蠻不配合的，應該
      是聽得懂」、「（你拖他走，還是他自己？）他自己走，我們在旁邊戒護」各
      等語，且被告亦自承：「（既然你有腳踏車，我和林志忠攔阻你時，你丟下腳
      踏車就走了？）當時我已經清醒，發現牽錯了，才一時緊張丟下就跑掉了」等
      語。由上開證人林志宗及黃建忠之證詞可知，被告行竊後，為證人林志宗發現
      後，對於林志宗之詢問，不但能清楚回答係屋主欠錢，前來找屋主等語，並趁
      隙逃跑，且於員警黃建忠訊問時能聽得懂員警之問話，復以能自行行走，不需
      他人攙扶各等情，顯見被告當時神智清晰，與常人無異，雖被告辯稱當時已清
      醒，一緊張就丟下跑掉等語，然此更足以顯見被告所言顯屬虛枉不實，蓋若被
      告確實吸食強力膠而導致精神恍惚，豈有可能在幾十分鐘之時間內突然清醒過
      來？故被告應無精神耗之狀態，堪可認定。
    (三)又依證人林志宗證稱：自警報響起至到現場大約十幾至二十分鐘等語之證詞以
      觀，即知證人林志宗趕至被害人住處，僅約需十至二十分鐘，但被告竟能在短
      短十至二十分鐘之內，敲破被害人住宅之玻璃，並將時鐘等多項物品裝置於被
      害人所有之腳踏車置物籃內，益見被告敲破玻璃進入住宅內，並將上開時鐘等
      物置於腳踏車內時，其精神狀態應屬正常，否則豈能於如此短暫之時間內竊取
      如許多項物品並置於妥當？足徵被告辯稱案發前吸食強力膠致精神恍惚等語，
      為卸責之詞，尚難採信。
    (四)至於被告所偷竊之物品價值雖非高昂，惟此為偷竊者之個人癖好，並不得遽以
      認定被告並無竊盜犯行，又被告雖將自己之腳踏車留於被害人屋內乙節，然此
      亦不足以認定被告無竊盜犯行，蓋被告是否有可能先將竊得之物品及腳踏車先
      行推至屋外，再將自己之腳踏車自屋內騎出，惟在未將自己之腳踏車處置妥當
      前即為證人林志忠所發現，旋即趁隙逃逸，非無可能。故被告所偷竊之物品價
      值雖屬低廉，及被告所留下之腳踏車價值雖高於所竊得之腳踏車，惟尚不足以
      此即認定被告係處於精神耗弱之狀態，至為顯然。
    (五)又被告並無麻藥或吸食強力膠等前科，有本院附卷之臺灣高等法院被告全國前
      案紀錄表可稽，現場復無查獲如塑膠袋、空罐等吸食強力膠之工具，亦徵被告
      當時並無吸食強力膠甚明。
二、核被告戊○○所為，係犯刑法第三百二十條第一項、第三百二十一條第一項第二
    款、第三款之加重竊盜罪。被告先後為事實(一)、(二)、(三)之犯行，觸犯構成犯罪要
    件相同之罪名，係基於概括之犯意為之，為連續犯，應從一重之同法第三百二十
    一條第一項第二、三款論處。
三、原判決論處被告科刑，固非無見。惟查：(一)原判決未及審酌檢察官未起訴如前揭
    事實(二)、(三)之竊盜部分犯行，容有未洽。(二)又認定被告行為時係處於精神耗弱狀
    態，亦有未合。檢察官上訴意旨執此指摘原判決不當，為有理由，應由本院將原
    判決撤銷。爰審酌被告素行不良，有臺灣高等法院被告全國前案記錄表在案可稽
    ，及其犯罪之動機、目的、手段等，並部分贓物已返還被害人，所生危害等一切
    情狀，量處如主文第二項所示之刑，以資懲儆。扣案之鑰匙二支，為被告所有，
    且係供犯罪所用之物，業據被告供述在卷，依法予以宣告沒收。又使用偷竊之石
    頭雖為被告所檢拾，並係供犯罪所用之物，亦據被告供述在卷，但並無據為己有
    之意，且未扣案，為免將來沒收之困難，不宜依法宣告沒收，併此明。
四、被告戊○○經合法傳喚，無正當理由未到庭，不待其陳述，逕行判決。
五、據上論斷，應依刑事訴訟法第三百六十九條第一項前段、第三百六十四條、第二
    百九十九條第一項前段、第三百七十一條，刑法第五十六條、第三百二十一條第
    一項第二款、第三款、第三十八條第一項第二款，判決如主文。
本案經檢察官甲○○到庭執行職務。
中      華      民      國      九十二     年     五      月   二十一   日
                                  臺灣高等法院臺中分院刑事第六庭
                                        審判長法  官  李  文  雄
                                              法  官  陳  秀  
                                              法  官  陳  嘉  雄
右正本證明與原本無異。
不得上訴。
                                              書記官  陳  信  和
中      華      民      國      九十二     年     五      月   二十二   日
                                                                        Ｉ


司法院資訊處製作；財團法人民間司法改革基金會備份。
